臺灣高等法院刑事裁定
110年度毒抗字第729號
抗  告  人
即  被  告  陳璿仁



上列抗告人即被告因違反毒品危害防制條例案件，不服臺灣士林
地方法院中華民國110年4月8日裁定（110年度毒聲字第317號）
，提起抗告，本院裁定如下：
    主  文
抗告駁回。                                              
    理  由
一、原裁定意旨略以：被告甲○○（下稱被告）基於施用第二級毒
    品之犯意，於民國109年7月23日為警採尿回溯4日內之某時
    ，在不詳地點，以將第二級毒品大麻捲菸吸食煙霧之方式，
    施用第二級毒品大麻1次之事實，有臺北市政府警察局偵辦
    毒品案件尿液檢體委驗單、台灣尖端先進生技醫藥股份有限
    公司濫用藥物檢驗報告各1份在卷可參，另有吸食器及電子
    磅秤各1個扣案可佐。又檢察官已敘明被告另因販賣大麻案
    件，分別經臺北市政府警察局士林分局報告偵辦，及臺北市
    政府警察局士林分局移送由原審法院少年法庭裁定移送臺灣
    士林地方檢察署檢察官偵辦中，認不宜為附命完成戒癮治療
    之緩起訴處分。是被告有施用第二級毒品之犯行，且被告前
    未經觀察、勒戒之處遇，而檢察官之聲請核無裁量上之重大
    明顯瑕疵存在，爰依檢察官之聲請，裁定被告應送勒戒處所
    觀察、勒戒，其期間不得逾2月等語。
二、抗告意旨略以：被告對於系爭大麻取得及去向已完整交代，
    且現與家人同住，家人也全力協助被告回復正常生活，被告
    目前也已入學就讀，若前往勒戒，恐影響被告學業、生活，
    懇請撤銷原裁定，給予戒癮治療之緩起訴處分機會等語。
三、經查：
  ㈠被告於109年7月23日為警採尿回溯4日內之某時，在不詳地點
    ，以將第二級毒品大麻捲菸吸食煙霧之方式，施用第二級毒
    品大麻1次之事實，經警於109年7月23日查獲時，徵得其同
    意後，採集其尿液送請台灣尖端先進生技醫藥股份有限公司
    以「酵素免疫分析法（EIA）」初步檢驗、「氣相層析質譜
    儀法（GC／MS）」確認檢驗結果，呈大麻代謝物陽性反應，
    有該公司109年7月30日濫用藥物檢驗報告及臺北市政府警察
    局偵辦毒品案件尿液檢體委驗單各1 份在卷可稽。次依相關
    文獻報告，吸食1支大麻煙可檢測出其代謝物時間為2至4天
    ，其中非大麻慣用者於吸食大麻後，尿液呈陽性反應之時間
    平均可能達4.2天，而大麻慣用者施用後則平均可能達16.6
    天，有的可達1個月，甚至長達3個月，有行政院衛生署管制
    藥品管理局（現改制為衛生福利部食品藥物管理署）95年8
    月3日管檢字第0950007852號函可考。是被告既於警詢坦承
    係親自排放採集尿液並封緘，且其尿液經檢出大麻代謝物之
    陽性反應，堪可認定被告至少於109年7月23日為警採尿時點
    往前回溯約4日內之某時點（應扣除為警查獲後至採尿時之
    不可能施用毒品之期間）確有施用第二級毒品大麻之犯行。
    另被告前未曾因施用毒品案件，經裁定送觀察、勒戒之處遇
    ，有本院被告前案紀錄表1份存卷可稽。是原審依毒品危害
    防制條例第20條第1項、觀察勒戒處分執行條例第3條第1項
    規定，裁定被告應送勒戒處所觀察、勒戒，其期間不得逾2
    月，核其認事、用法於法並無不合。
　㈡抗告意旨固稱希望給予戒癮治療之機會云云。惟查：
　⒈按毒品危害防制條例所規定之觀察、勒戒處分，其立法意旨
    在幫助施用毒品者戒除毒癮，該處分之性質非為懲戒行為人
    ，而係為消滅行為人再次施用毒品之危險性，目的在戒除行
    為人施用毒品之身癮及心癮；觀察、勒戒係導入一療程觀念
    ，針對行為人將來之危險所為預防、矯治措施之保安處分，
    以達教化與治療之目的，可謂刑罰之補充制度，從而該條例
    本身所規定之觀察、勒戒及強制戒治等保安處分，雖兼具剝
    奪自由權利之性質，卻有刑罰不可替代之教化治療作用。是
    該條例規定之觀察、勒戒處分及附命完成戒癮治療之緩起訴
    處分，何者對於施用毒品者較為有利，端在何種程序可以幫
    助其戒除施用毒品之行為，尚非可由法院逕行認定附命完成
    戒癮治療之緩起訴處分對施用毒品者係較有利，如從治療效
    果之觀點而論，亦難謂附命完成戒癮治療之緩起訴處分必然
    較觀察、勒戒有利於行為人。
　⒉再檢察官適用刑事訴訟法第253條之1第1項及第253條之2對被
    告為緩起訴處分時，應「參酌刑法第57條所列事項及公共利
    益之維護」，並「認以緩起訴為適當」者，始得為之，可認
    檢察官應以向法院聲請觀察、勒戒為原則，於例外符合上揭
    緩起訴處分之要件時，始得另為附命完成戒癮治療之緩起訴
    處分。本件檢察官聲請書已載明「被告另因販賣大麻案件，
    現正偵辦中，上開案件販賣第二級毒品行為多達數十次
　　，不適宜為附命完成戒癮治療之緩起訴處分」，難認其判斷
    有違法或裁量權濫用之情事，則法院原則上自應尊重檢察官
    職權之行使。準此，對於「初犯」施用毒品罪之被告，究應
    採行附命完成戒癮治療之緩起訴處分，抑或向法院聲請觀察
    、勒戒之處遇措施，要屬檢察官之裁量權，本件檢察官既聲
    請法院裁定觀察、勒戒，且無違法或裁量權濫用之情事，則
    法院僅得依法裁定被告送勒戒處所觀察、勒戒，以查其是否
    有施用毒品傾向，尚無自行以附命完成戒癮治療之緩起訴處
    分等其他方式替代之權。
  ㈢綜上所述，原審依檢察官之聲請，裁定被告應送勒戒處所觀
    察、勒戒，核其認事、用法並無違誤，被告徒執前詞提起抗
    告，核無理由，應予駁回。
據上論斷，應依刑事訴訟法第412條，裁定如主文。　　
中　　華　　民　　國　　110 　年　　5 　　月　　10　　日
                  刑事第十一庭  審判長法　官  周煙平
                                      法　官  吳炳桂
                                      法　官  陳俞伶
以上正本證明與原本無異。
不得再抗告。
                                      書記官  朱家麒
中　　華　　民　　國　　110 　年　　5 　　月　　10　　日